【裁判字號】    98,審易,2260
【裁判日期】    981030
【裁判案由】    恐嚇取財等
【裁判全文】
臺灣高雄地方法院刑事判決            98年度審易字第2260號
公  訴  人  臺灣高雄地方法院檢察署檢察官
被      告  丁○○
                      46號
                    國民
            乙○○
                      33號
                    國民
            甲○○
                    國民
上列被告因恐嚇取財等等案件，經檢察官提起公訴（98年度偵字
第12960 號），嗣因被告於準備程序進行中就被訴事實為有罪陳
述，經告知簡式審判程序之旨並聽取當事人意見後，本院裁定進
行簡式審判程序並判決如下：
    主  文
丁○○犯結夥攜帶兇器踰越安全設備竊盜罪，處有期徒刑捌月。
扣案之破壞剪壹支沒收之；又共同犯恐嚇取財罪，處有期徒刑柒
月；又共同犯致令他人物品不堪用罪，處有期徒刑月。應執行
有期徒刑壹年肆月。扣案之破壞剪壹支沒收之。
乙○○、甲○○犯結夥攜帶兇器踰越安全設備竊盜罪，均累犯，
各處有期徒刑玖月。扣案之破壞剪壹支沒收之；又共同犯恐嚇取
財罪，均累犯，各處有期徒刑捌月；又共同犯致令他人物品不堪
用罪，均累犯，各處有期徒刑肆月。各應執行有期徒刑壹年柒月
。扣案之破壞剪壹支沒收之。
    事  實
一、乙○○前於民國88年間因竊盜案件，經臺灣屏東地方法院以
    88年度易字第1532號判決判處有期徒刑2 年10月確定；復於
    89年間因施用毒品、竊盜等案件，經上開法院分別以89年度
    易字第1118號、89年度訴字第669 號判處有期徒刑1 年4 月
    、1 年6 月確定；上開案件接續執行，嗣經減刑，於96年5
    月11日因縮短刑期假釋出監而付保護管束，於97年9 月9 日
    保護管束期滿，假釋未經撤銷視為執行完畢。甲○○前於94
    年間因竊盜案件，經臺灣屏東地方法院以94年易字第600 號
    判決判處有期徒刑1 年6 月確定；復於95年間因施用毒品案
    件，經上開法院以95年簡字第261 號判決判處有期徒刑6 月
    確定；嗣經減刑，並接續執行，於96年9 月21日因縮短刑期
    假釋出監而付保護管束，於96年9 月29日保護管束期滿，假
    釋未經撤銷而視為執行完畢。詎乙○○、甲○○2 人猶不知
    悔改，竟與丁○○共同為下列犯行：
  (一)渠3 人共同意圖為自己不法所有及竊盜之犯意聯絡，於97年
    10 月28 日上午8 時許，由丁○○駕駛車號WE－5385號自小
    客車搭載乙○○與甲○○，前往位於屏東縣內埔鄉○○村○○路281 之1 號後面鍾致炫所有之鴿舍前，由丁○○留在車
    上把風，乙○○持客觀上可供兇器使用之破壞剪，破壞該地
    鐵絲圍籬，並基於毀損之故意，以農藥摻入麵包餵食戊○○
    所有之土狗1 隻，致該土狗死亡不堪使用，乙○○與甲○○
    遂翻越上開圍籬及鴿舍之鐵門，以徒手捕獲竊得21隻鴿子（
    7 隻賽鴿、14隻種鴿）得手。
  (二)丁○○、乙○○、甲○○於竊得上開鴿子後，復基基於意圖
    為自己不法所有及恐嚇取財之犯意聯絡，於97年10月29日上
    午8 時30分許，由丁○○依賽鴿腳環上所載之飼主電話號碼
    0000000000號，以公共電話撥打予戊○○，向其恫稱：如要
    取回賽鴿，必須交付新臺幣（下同）30萬元不等之贖金，否
    則將對賽鴿不利等語，致戊○○心生畏懼，表示願交付贖款
    取回所有之鴿子，經多次交涉殺價後，遂更改贖款金額為13
    萬元，並要求戊○○至高雄縣茄萣鄉新達港交付贖金，後又
    更改地點至屏東縣麟洛交流道旁運動公園旁，並指示戊○○
    將現金放在該公園某指標下，戊○○因不確定鴿子是否仍存
    活，僅放置1,000 元真鈔及廢紙在牛皮紙袋內，並將牛皮紙
    袋放置在該處後離開，後丁○○駕駛上開自小客車搭載乙○○前往該處取款，乙○○取得款項後，將上開竊盜所得21
    隻鴿子之其中7 隻賽鴿裝在紙箱內歸還至上開新唐路281 之
    1 號門前，惟事後發現戊○○所交付者為廢紙後，丁○○、
    乙○○與甲○○於97年11月1 日某時許，由丁○○駕駛上開
    自小客車搭載乙○○與甲○○至上開鴿舍前，甲○○與乙○○分別朝上開鴿舍丟持未點火之汽油彈1 瓶與點火之汽油彈
    2 瓶，致鴿舍之支架外部燻黑，嗣經戊○○發現後自行以滅
    火器撲滅（公共危險部分另為不起訴處分）。
二、案經戊○○訴由高雄市政府警察局楠梓分局移送臺灣高雄地
    方法院檢察署檢察官偵查起訴。
    理  由
一、本件被告丁○○、乙○○、甲○○所犯係法定刑為死刑、無
    期徒刑、最輕本刑為3 年以上有期徒刑以外之罪，於準備程
    序進行中被告就被訴事實為有罪陳述，由受命法官告知簡式
    審判程序要旨並聽取其與公訴人之意見，經被告同意適用簡
    式審判程序後，本院亦認無不得或不宜改依簡式審判程序進
    行之處，爰依刑事訴訟法第273 條之1第1項、第284 條之1
    規定，本院合議庭裁定由受命法官獨任進行簡式審判程序，
    合先敘明。
二、上揭事實，業據被告丁○○、乙○○、甲○○於本院審理中
    ，坦承不諱，核與同案被告彼此間於警詢、偵訊中陳述、證
    人即被害人戊○○於警詢、偵訊中陳述相符，並有照片14張
    （拿取贓款照片張、剪斷鐵網照片3 張、放火燃燒痕跡照片
    2 張、放置鴿子地點照片7 張）等附卷可稽，及扣案破壞剪
    1 支可佐。是被告本件犯行，事證明確，均洵堪認定。
三、論罪科刑：
  (一)按刑法第321 條第1 項第3 款之攜帶兇器竊盜罪，係以行為
    人攜帶兇器竊盜為其加重條件，此所謂兇器，其種類並無限
    制，凡客觀上足對人之生命、身體、安全構成威脅，具有危
    險性之兇器均屬之，且祇須行竊時攜帶此種具有危險性之兇
    器為已足，並不以攜帶之初有行兇之意圖為必要（最高法院
    79年臺上字第5253號判例意旨參照）；又刑法第321 條第1
    項第2 款所謂「毀」係指毀損，稱「越」則指踰越或超越，
    祇要踰越或超越安全設備之行為使門扇、牆垣或安全設備喪
    失防閑作用，即該當於前揭規定之要件；再按刑法上所謂結
    夥3 人以上，係指有共同犯罪之故意，結為一夥而言，把風
    或接應行為，旨在排除犯罪障礙或助成犯罪之實現，在合同
    意思範圍內分擔犯罪行為之一部，故亦係共同正犯而應計入
    結夥之內（最高法院96年度臺上字第3690號判決意旨參照）
    。查本件被告3 人共同攜帶丁○○所有之扣案破壞剪1 支，
    係金屬材質，質地堅硬，客觀上足以對人造成威脅、對人之
    生命、身體均具有相當程度之危險性，足供兇器使用，應屬
    兇器無訛，且為本件竊盜犯行犯罪工具之情，業經被告丁○○於審理中證述在卷綦詳，足認該破壞剪係屬兇器無訛；而
    被告3 人基於共同行竊之犯意聯絡，由被告丁○○在外把風
    接應，而被告乙○○及甲○○2 人持破壞剪，破壞上開鐵絲
    圍籬後，翻越圍籬及鴿舍之鐵門入內行竊，乃係踰越該圍籬
    及鐵門而使圍籬、鐵門喪失防閑作用而行竊之舉，丁○○並
    於事後參與載運所竊鴿子部分之犯行，實已共同參與竊盜行
    為，實已構成結夥3 人之要件。
  (二)故核被告丁○○、乙○○、甲○○3 人，就上開事實(一)部分
    所為，均係犯刑法第321 條第1 項第2 、3 、4 款之結夥攜
    帶兇器踰越安全設備竊盜罪、刑法第354 條之毀損罪，被告
    3 人就事實(二)部分係犯刑法第346 條第1 項之恐嚇取財罪。
    又刑法上之恐嚇取財罪，其既遂、未遂之區別，以使人交付
    之所有物有無交付，即犯人是否得財為標準。本件被告丁○○、乙○○及甲○○等3 人共謀對被害人戊○○為擄鴿勒贖
    ，致戊○○心生恐懼，嗣雖因戊○○因不確定所有之鴿子是
    否存活，而僅交付1000元真鈔，其餘由廢紙充數，核被告丁○○、乙○○及甲○○等3 人所為，仍係犯刑法第346 條第
    1 項之恐嚇取財既遂罪，檢察官認該當於該條第3 項之恐嚇
    取財未遂罪，尚有未洽。被告3 人就上開各罪間，彼此間具
    有犯意聯絡及行為分擔，均應論以共同正犯；而乙○○基於
    與丁○○、甲○○共同行竊之目的，所為以農藥摻入麵包餵
    食致戊○○所有之土狗死亡不堪使用之毀損行為，難謂渠等
    3 人間無犯意之聯絡及行為之分擔，是應論以共同正犯，附
    此敘明。被告3 人所為上開各罪間，犯意各別、行為互殊，
    觸犯構成要件相異之罪名，均應予分論併罰。又被告乙○○
    及甲○○2 人前有犯罪事實欄所述經判處有期徒刑並執行完
    畢之情，有臺灣高等法院被告前案紀錄表2 份在卷可佐，其
    於徒刑執行完畢5 年之內故意再犯本件有期徒刑以上之罪，
    均為累犯，應依法加重其刑。
五、爰審酌被告丁○○、乙○○、甲○○3 人恣意竊取他人所有
    之賽鴿，進而毀損被害人所有隻土狗1 隻致不堪使用，及憑
    之向被害人恐嚇取財，而害及被害人之財產權益，嗣後又因
    取得財物未如預期，遂朝上開鴿舍丟擲汽油彈洩憤，皆不宜
    輕恕；惟念被告3 人恐嚇取財之款項實際上僅有1000元，數
    額非鉅，且其等於審理程序中全然坦承犯行，犯後態度尚佳
    ，及所竊得之部分賽鴿（7 隻）已由被害人取回，此有被害
    人戊○○於偵訊中證述在卷可佐，被害人所受損害已稍有減
    輕，及渠等犯罪動機、目的、手段等一切情狀，爰分別量處
    如主文所示之刑，並為被告定其應執行之刑，以示懲儆。
六、扣案支破壞剪1 支，業據被告丁○○於本院審理時供稱為其
    所有之物，並係供犯本案結夥竊盜所用之物等語，爰依共同
    正犯責任共同原則及刑法第38條第1 項第2 款規定，予以宣
    告沒收。
據上論斷，應依刑事訴訟法第273條之1 第1項、第284條之1、第
299 條第1 項前段，刑法第321 條第1 項第2 、3 、4 款、第34
6 條第1 項、第354 條、第28條、第38條第1 項第2 款、第47條
第1 項、第51條第5 款，刑法施行法第1 條之1 ，判決如主文。
本案經檢察官丙○○到庭執行職務。
中    華    民    國    98    年    10    月    30    日
                  刑事第十庭    法  官  呂明燕
如不服本判決應於收受判決後10日內向本院提出上訴書狀，並應
敘述具體理由。其未敘述上訴理由者，應於上訴期間屆滿後20日
內向本院補提理由書(均須按他造當事人之人數附繕本)「切勿逕
送上級法院」。
中    華    民    國    98    年    10    月    30    日
                                書記官  張琇晴
附錄本案所犯法條：
刑法第321 條第1 項
犯竊盜罪而有左列情形之一者，處6 月以上、5 年以下有期徒刑
：
一、於夜間侵入住宅或有人居住之建築物、船艦或隱匿其內而犯
    之者。
二、毀越門扇、牆垣或其他安全設備而犯之者。
三、攜帶兇器而犯之者。
四、結夥三人以上而犯之者。
五、乘火災、水災或其他災害之際而犯之者。
六、在車站或埠頭而犯之者。
前項之未遂犯罰之。
中華民國刑法第346條
意圖為自己或第三人不法之所有，以恐嚇使人將本人或第三人之
物交付者，處 6 月以上 5 年以下有期徒刑，得併科 1 千元以
下罰金。
以前項方法得財產上不法之利益，或使第三人得之者，亦同。
前二項之未遂犯罰之。
中華民國刑法第354條
毀棄、損壞前二條以外之他人之物或致令不堪用，足以生損害於
公眾或他人者，處 2 年以下有期徒刑、拘役或 5 百元以下罰金
。


司法院資訊處製作；財團法人民間司法改革基金會備份。
